臺灣彰化地方法院刑事判決　　　　　　 99年度簡上字第147號
公　訴　人　臺灣彰化地方法院檢察署檢察官
上　訴　人
即　被　告　王孝慈
　　　　　　林慧珍
上二人共同
選任辯護人　楊振裕律師
上列上訴人等因被告詐欺案件，不服本院99年度簡字第1264號中
華民國99年7 月30日第一審簡易判決（原聲請簡易判決處刑案號
：99年度偵字第4542號），經提起上訴後，臺灣彰化地方法院檢
署移送及當庭請求併案審理（99年度偵字第7952號），本院管轄
第二審合議庭判決如下：
    主  文
原判決撤銷。
王孝慈幫助犯詐欺取財罪，處有期徒刑陸月，如易科罰金，以新
臺幣壹仟元折算壹日。
林慧珍幫助犯詐欺取財罪，處有期徒刑伍月，如易科罰金，以新
臺幣壹仟元折算壹日。
    犯罪事實
一、王孝慈、林慧珍均明知個人之帳戶關係本身之信用具有一身
    專屬之性質，在現今金融機構開立帳戶使用並無特殊之條件
    與困難，而一般人均係使用自己之帳戶，如涉及使用他人之
    帳戶常與財產犯罪密切相關，且取得他人存摺之目的在於收
    取贓款及掩飾犯行使之不易遭人追查，其在能預見姓名年、
    籍不詳之成年男子等人收受帳戶之目的係欲隱匿真實身分，
    以供犯罪集團進行詐欺犯罪所用下，竟仍基於幫助他人詐欺
    取財之不確定犯意，而其發生並不違背其本意之認識下，不
    顧他人所可能遭受之危害，容任他人藉以遂行犯罪，遂於民
    國99年2 月22至26日間某日起至同年3 月18日前之某日，在
    某不詳地點，將渠2 人之子王○宇（88年1 月26日生）所有
    、現由渠等保管之和美道周郵局、局號：0000000 號、帳號
    ：0000000 號之帳戶及渠2 人之女王○姿（85年12月30日生
    ）所有、現由渠等保管中之和美道周郵局、局號：00 00000
    號、帳號：0000000 號之帳戶存摺及提款卡（含密碼），交
    付予不詳姓名、年籍之成年人。嗣該不詳姓名、年籍之成年
    人與其所屬之詐欺集團成員即以上開王○宇、王○姿之帳戶
    為犯罪工具，先後為下列詐欺取財行為：(一)於同年月18日下
    午5 時30分許，致電謝婷如，向謝婷如佯稱其網路購物誤設
    為分期付款，須至自動櫃員機重新設定云云，致謝婷如陷於
    錯誤，隨即於同日晚間7 時50分許，至臺中市○○區○○路
    1 段之7-11便利商店內，依指示操作自動櫃員機，因而轉帳
    匯款新臺幣（下同）29983 元至上開王○宇帳戶內，該筆款
    項旋即遭提領一空。(二)於同年月18日晚上9 時42分許，致電
    簡嘉瑩，向簡嘉瑩佯稱其網路購物誤設為分期付款，須至自
    動櫃員機重新設定云云，致簡嘉瑩陷於錯誤，隨即於同日晚
    間10時30分許及10時41分許，至桃園縣中壢市○○路300 號
    中央大學郵局，依指示操作自動櫃員機，因而轉帳29989 元
    及21575 元（計51564 元）至上開王○宇帳戶內，該等款項
    旋即遭提領一空。(三)於同年月19日下午8 時43分許，致電王
    嘉慧，向王嘉慧佯稱其網路購物誤設為分期付款，須至自動
    櫃員機重新設定云云，致王嘉慧陷於錯誤，隨即於同日晚間
    9 時49分許，至臺中縣大雅鄉○○路11之18號之郵政自動櫃
    員機，依指示操作，因而轉帳匯款新臺幣（下同）29989 元
    至王○姿上揭帳戶內，旋遭提領一空。(四)於同年月19日晚間
    9 時30分許，致電葉曉萍，向葉曉萍佯稱其網路購物誤設為
    分期付款，須至自動櫃員機重新設定云云，致葉曉萍陷於錯
    誤，隨即於同日晚間10時6 分許及10時8 分許，至新竹縣新
    竹市○○路○ 段之全家便利商店，依指示操作自動櫃員機，
    因而轉帳匯款29989 元、29989 元（計59978 元），至上開
    王○姿帳戶內，幸因該帳戶於翌日（即同年月20日）遭列為
    警示帳戶，帳戶內之款項遭強制凍結，始未被提領。嗣因謝
    婷如、簡嘉瑩、王嘉慧、葉曉萍等人發覺受騙報警處理，經
    警循線查悉上情。
二、案經彰化縣警察局和美分局報請臺灣彰化地方法院檢察署檢
    察官偵查後聲請簡易判決處刑及王嘉慧、葉曉萍訴由彰化縣
    警察局北斗分局報請臺灣彰化地方法院檢察署檢察官就王孝
    慈部分移送及及當庭請求就林慧珍部份併案審理。
    理  由
壹、證據能力：
    按被告以外之人（包括證人、鑑定人、告訴人、被害人及共
    同被告等）於審判外之陳述雖不符刑事訴訟法第159 條之1
    至之4 等4 條之規定，而經當事人於審判程序同意作為證據
    ，法院審酌該言詞陳述或書面陳述作成時之情況，認為適當
    者，亦得為證據；當事人、代理人或辯護人於法院調查證據
    時，知有刑事訴訟法第159 條第1 項不得為證據之情形，而
    未於言詞辯論終結前聲明異議者，視為有前項之同意，同法
    第159 條之5 定有明文。立法意旨在於傳聞證據未經當事人
    之反對詰問予以核實，原則上先予排除。惟若當事人已放棄
    反對詰問權，於審判程序中表明同意該等傳聞證據可作為證
    據；或於言詞辯論終結前未聲明異議，基於尊重當事人對傳
    聞證據之處分權，及證據資料愈豐富，愈有助於真實發見之
    理念，且強化言詞辯論主義，使訴訟程序得以順暢進行，上
    開傳聞證據亦均具有證據能力。查檢察官、辯護人及被告對
    於本案卷內相關證人之證述、文書卷證資料，有何不得為證
    據之情形，並未於本院言詞辯論終結前聲明異議，且有關本
    案證人之證述、文書卷證資料亦經本院於審理期日逐一提示
    、朗讀，並告以要旨，檢察官、辯護人及被告對證據資料均
    表示無意見，本院審酌相關證人證述筆錄製成、文書卷證資
    料取得，並無證據顯示有何違背程序規定情事，依據上揭說
    明，均應具有證據能力。
貳、實體部分：
一、訊據上訴人即被告王孝慈、林慧珍雖矢口否認有交付上開王
    ○宇、王○姿之帳戶存摺及提款卡（含密碼）予姓名、年籍
    不詳之成年人之幫助詐欺取財之犯行，辯稱：上開王○宇、
    王○姿之上開帳戶存摺、提款卡平常都放在屋內櫃子裡，99
    年2 月底、3 月初時，渠等因為要查詢財團法人台灣世界展
    望會（下稱世界展望會）所發放之助學金是否已匯入渠等子
    女王○宇、王○姿、王○萱之帳戶，所以取用上開帳戶存摺
    及提款卡，並將之放在機車置物箱內，渠等是接獲警方通知
    後，才知道放在機車置物箱內之上開帳戶存摺及提款卡遭竊
    ，渠等並未提供上開帳戶存摺及提款卡（含密碼）予他人使
    用，且上開帳戶是作為小孩領取補助款之用，渠等不可能交
    給詐騙集團云云。然查：
（一）該姓名、年籍不詳之成年人及所屬之詐欺集團成員以上開
      王○宇、王○姿之帳戶為犯罪工具，用以詐欺取財之事實
      ，業經證人即被害人謝婷如於警詢及偵查中、證人即被害
      人簡嘉瑩、王嘉慧、葉曉萍等人於警詢中證述綦詳，此外
      並有臺中市警察局第六分局西屯派出所受理各類案件紀錄
      表、被害人謝婷如提出之中國信託自動櫃員機交易明細、
      桃園縣政府警察局中壢分局興國派出所受理各類案件紀錄
      表各1 紙、被害人簡嘉瑩提出之郵政自動櫃員機交易明細
      表2 紙、王○宇之和美道周郵局帳戶開戶資料及歷史交易
      清單1 份、新竹市警察局第三分局南門派出所陳報單、受
      理各類案件紀錄表、受理刑事案件報案三聯單及受理詐騙
      帳戶通報警示簡便格式表各1 紙、被害人葉曉萍提出之台
      新銀行自動櫃員機交易明細單2 紙、金融機構聯防機制通
      報單、臺中縣警察局豐原分局大雅分駐所受理各類案件紀
      錄表、受理刑事案件報案三聯單及受理詐騙帳戶通報警示
      簡便格式表、被害人王嘉慧提出之郵政自動櫃員機交易明
      細表各1 紙、中華郵政股份有限公司彰化郵局99年5 月21
      日彰營字第0991803104號函及所檢附王念姿帳戶開戶資料
      及歷史交易清單1 份、內政部警政署反詐騙諮詢專線紀錄
      表4 紙在卷可資佐證，堪信屬實。又被告王孝慈為王○宇
      、王○姿之父親、被告林慧珍為王○宇、王○姿之母親，
      本件案發時，王○宇及王○姿均係國小學童，上開王○宇
      、王○姿之帳戶存摺及提款卡於案發前係由被告2 人一起
      保管使用，只有被告2 人知道上開帳戶之提款卡密碼等情
      ，業據被告2 人於警詢及偵查中供述明確（見和警分偵字
      第0990007750號卷第1 頁背面、第4 頁背面、99年度偵字
      第4542號卷第12、13頁），並有被告2 人之全戶戶籍查詢
      資料各1 份在卷可稽（見本院卷），足見除被告2 人以外
      ，其他人根本無從取用王○宇、王○姿之上開帳戶存摺及
      提款卡（含密碼），是公訴人主張上開王○宇、王○姿之
      帳戶存摺及提款卡應係被告2 人提供予姓名、年籍不詳之
      詐騙團成員使用，尚非無稽。
（二）被告2 人雖以前詞置辯，惟查：
    1.訊之被告王念慈於本院準備程序供稱：上開帳戶之存摺及
      提款卡平常如果沒有用，都是放在渠等住處電視櫃裡面，
      渠等於99年2 月中旬與雲林縣世界展望會劉老師聯繫何時
      補助金會下來後，劉老師表示最晚2 月底會進入帳戶裡面
      ，所以渠等在99年2 月25、26日時，便開始持上開帳戶之
      提款卡到ATM 進行查詢動作，一直到99年3 月1 日左右，
      錢還沒有進帳，伊請林慧珍打電話詢問劉老師詢問補助金
      為何沒有入帳，劉老師告知我們因為渠等戶籍搬到彰化縣
      要由彰化世界展望會接手，會由彰化的陳老師將助學金帶
      到學校交給學校老師等語（見99年10月13日準備程序筆錄
      第6 頁），則依被告王孝慈所述，被告2 人至遲於99年3
      月1 日左右，即已知悉世界展望會發放給王○宇、王○姿
      之助學金，將改由現金發放交給學校老師，不會匯入上開
      王○宇、王○姿之帳戶中。又案童王○宇、王○姿、王○
      萱3 人於94年10月31日，經世界展望會評估開案為該會資
      助兒童計畫受助兒童，每年固定有兩次（2 、8 月）助學
      金補助，因為案童學校教師通知負責社工員，案童父母未
      將助學金用於繳納3 名案童之學雜費用，因此為落實助學
      金發放原意，自99年3 月3 日起均由世界展望會社工員至
      學校進行助學金現金發放，並由案童學校教師代為保管等
      情，有世界展望會99年11月2 日（九九）世彰字第990075
      號函及附件1 份在卷可稽。而被告林慧珍於99年2 月22至
      26 日 間，曾主動致電世界展望會虎尾工作站社工員劉雅
      雯，表示學校催繳孩童學費，詢問領取助學金一事，社工
      員向被告林慧珍表示助學金會直接拿至學校協助繳交孩童
      學費，請被告林慧珍不用擔心；99年3 月2 日發放助學金
      前夕，社工員劉雅雯致電聯繫被告林慧珍，表達會於99年
      3 月3 日將助學金拿至學校協助孩童繳交學費；99年3 月
      3 日社工員劉雅雯至案童就讀之學校拜訪老師，並與學校
      老師確認孩童學費確實尚未繳交，因此將助學金轉交給老
      師繳交孩童學費；99年3 月4 日被告林慧珍致電告知案童
      並未將助學金帶回家，社工員向被告林慧珍澄清之前已告
      知會直接將助學金拿到學校協助孩童繳交學費，且99年3
      月3日 至校辦訪時，已向老師確認孩童之學費尚未繳交，
      因此直接將助學金交給老師協助孩童繳交學費；自99年3
      月4日 之後，被告林慧珍未再致電世界展望會虎尾工作站
      社工員詢問助學金乙事等情，亦有世界展望會100 年1 月
      12日（100 ）世彰字第100002號函及附件1 份在卷足憑。
      由此可知，世界展望會係因為發現被告2 人未將該會所發
      放匯入王○宇、王○姿帳戶內之助學金用於繳納王○宇、
      王○姿之學雜費用，因而自99年3 月3 日起，將助學金發
      放之方式，改由該會社工員至學校現金發放，由學校教師
      代為保管，且被告林慧珍於99年2 月22至26日間，致電詢
      問助學金一事時，社工員劉雅雯即已告知被告林慧珍王○
      宇、王○姿之助學金將改由社工員直接拿至學校現金發放
      ，社工於劉雅雯並於99年3 月2 日主動致電被告林慧珍，
      告知王○宇、王○姿之助學金將於99年3 月3 日拿至學校
      現金發放，是被告2 人於99年2 月22至26日間，應已知悉
      王○宇、王○姿之助學金將改由社工員直接拿至學校現金
      發放，不會匯入上開王○宇、王○姿之帳戶。至於證人即
      世界展望會社工員劉雅雯雖於本院審理時證稱：其於99年
      3 月3 日至學校繳交學費，其只有告訴被告林慧珍當期改
      用現金發放等語，然世界展望會因為發現被告2 人未將王
      ○宇、王○姿、王○萱之助學金用於繳納王○宇、王○姿
      、王○萱之學雜費用，為落實助學金發放原意，自99年3
      月3 日起，改由社工員至學校現金發放助學金，並由學校
      教師代為保管乙節，業如前述，參以證人劉雅雯於本院作
      證時（即100 年10月11日），距離99年3 月間案發時，已
      有1 年6 月餘，且證人劉雅雯於本院審理時，對於王○宇
      、王○姿、王○萱接受世界展望會發放助學金之細節（如
      ：金額多少、世界展望會有無改變助學金發放方式、98學
      年度第1 學期之助學金有無發放），一再表示：不清楚、
      忘記了等語（見本院100 年10月1 日審判筆錄第7 、8 頁
      ），並陳稱：其係於96年至99年間輔導案童，但因輔導資
      料是隨著被告的戶籍轉到該區域之世界展望會中心，其現
      在看不到相關資料等語（見本院100 年10月1 日審判筆錄
      第8 頁），足見證人劉雅雯於本院作證時，因時間久遠，
      且乏輔導資料供參，記憶較不清楚，難認可採，應以世界
      展望會函覆本院之上開資料較為可採。綜上，被告2 人於
      99年2 月22至26日間，既已知悉上開王○宇、王○姿之助
      學金將改由社工員直接拿至學校現金發放，不會匯入上開
      王○宇、王○姿之帳戶，自無持上開王○宇、王○姿之帳
      戶提款卡前往ATM 查詢確認之必要，足見被告王孝慈辯稱
      ：其與被告林慧珍因於99年2 月25、26日時，開始持王○
      宇、王○姿之帳戶提款卡到ATM 進行查詢動作，並將之放
      在機車置物箱內失竊云云，並不實在。
    2.又衡情一般人查詢帳戶餘額，只需要攜帶提款卡操作ATM
      自動櫃員機查詢餘額，或只需攜帶存摺更新列印交易資料
      資料即可，無須同時攜帶提款卡及存摺。而依被告王孝慈
      所述，其與被告林慧珍自99年2 月25、26日起，係以持王
      ○宇、王○姿之帳戶提款卡至ATM 自動櫃員機查詢之方式
      ，確認世界長望會之助學金是否已匯入，則依渠等所述，
      亦無同時攜帶上開帳戶之存摺與提款卡之必要，然被告2
      人卻稱同時攜帶存摺及提款卡，核與常情有違。又依被告
      2 人所述，上開王○宇、王○姿之帳戶對渠等應屬重要之
      物品，渠等有豈可能，將之任意放置在機車置物箱內而未
      妥善收放，況且機車為被告2 人平日之代步工具，倘若上
      開帳戶存摺及提款卡確係放在機車置物箱內失竊，渠等豈
      可能毫無發現，迄至99年4 月10日警方通知王○宇之帳戶
      涉嫌詐欺案件時，才發現遭竊，是渠等上開所辯情節，顯
      與常情有違，難認屬實。參以一般人於財物被竊時，應會
      向警方報案，且金融帳戶之存摺、提款卡及印章關係本人
      財產權之行使利益重大，如有遺失亦會向金融機構掛失，
      以防被盜用，而損及個人財產權益，並遭濫用為財產犯罪
      之工具，惟被告2 人所述，渠等並未向警方報案失竊，亦
      未向所失竊帳戶之金融機構掛失，復有中華郵政股份有限
      公司彰化郵局99年9 月17日彰營字第0991803574號函及99
      年11月11日彰營字第0991803734號函（均見本院卷）在卷
      可稽，更顯不合常理。
    3.被告2 人雖又辯稱：因為王○宇、王○姿之祖父怕忘記密
      碼，因此在提款卡塑膠套上寫下密碼的代號，王○宇是「
      27」，就是「234567」，王○姿是「38」，就是「345678
      」，詐騙集團可能是因此知悉上開帳戶提款卡之密碼云云
      。然查：上開王○宇、王○姿帳戶之提款卡密碼均為6碼
      ，而被告2 人所稱塑膠套上記載之代碼僅2 碼，被告2 人
      以外之人顯無從單憑上開代碼，猜出上開帳戶之提款卡密
      碼為何，遑論同時猜中2 組提款卡密碼。況自詐騙集團之
      角度審酌，詐騙集團成員既知利用他人之帳戶掩飾犯罪所
      得，當知社會上一般正常之人如帳戶存摺、提款卡、印鑑
      遭竊或遺失，為防止拾得或竊得之人盜領其存款或做為不
      法使用而徒增訟累，必於發現後立即報警或向金融機構辦
      理掛失止付，在此情形下，如仍以該帳戶作為犯罪工具，
      則在渠等向他人詐騙，並誘使被害人將款項匯入該帳戶後
      ，極有可能因帳戶所有人掛失止付而無法提領，則其等豈
      可能大費周章從事於犯罪之行為，甘冒犯罪後遭追訴，處
      罰之風險，卻只能平白無故替原帳戶所有人匯入金錢，而
      無法得償犯罪之目的，是以詐騙集團若非確定該帳戶所有
      人不會報警或掛失止付，以確定其等能自由使用該帳戶提
      款、轉帳，當不至於以該帳戶從事犯罪，益證被告2 人所
      辯失竊云云並不實在。
    4.再被告2 人雖又辯稱：上開王○宇、王○姿之帳戶是用來
      領取補助款的，渠等不可能交給別人使用云云。然查：被
      告王孝慈所申辦之西螺鎮農會帳戶，自97年12月31日起至
      100 年1 月5 日止，均有王○宇、王○姿、王○萱之兒少
      補助款匯入，此有西螺鎮農會100 年7 月19日西農信字第
      1000000186號函及所檢附之顧客基本資料查詢單、存款對
      帳單及交易明細表在卷足憑（見本院卷）；又世界展望會
      發放助學金給王○宇、王○姿、王○萱之方式，除匯入王
      ○宇、王○姿、王○萱之帳戶外，於95年2 月7 日、96年
      9 月6 日、99年3 月3 日及99年8 月20日均係以現金發放
      ，有世界展望會99年11月2 日（九九）世彰字第990075號
      函及附件1 份在卷可參（見本院卷），足證王○宇、王○
      姿等人所領取之補助款，並非只能以匯入王○宇、王○姿
      之個人帳戶之方式領取。況自王○宇、王○姿等人搬至雲
      林縣居住時起，上開王○宇、王○姿之帳戶即僅供領取世
      界展望會助學金使用等情，業據被告王孝慈供述明確（見
      99年準備程序筆錄第5 頁），而被告2 人於99年2 月22
      至26日間，已知悉世界展望會發放之助學金將改由現金發
      放，不會再匯入上開王○宇、王○姿之帳戶，業如前述；
      參以被告林慧珍之前曾於98年底將其所申辦之臺灣土地銀
      行虎尾分行帳戶存摺及提款卡（含密碼）借給姓名、年籍
      不詳之人使用，對於該人使用帳戶之情形均未聞問，且迄
      今均未取回等情，亦具被告林慧珍於本院審理時供述明確
      （見本院100 年10月11日審判筆錄第25、26頁），並有臺
      灣土地銀行虎尾分行100 年8 月26日虎存字第1000002996
      號函及所檢附之帳戶基本資料及歷史交易清單在卷可佐（
      見本院卷），則被告2 人既已知悉補助款（或助學金）不
      會匯入上開王○宇、王○姿之帳戶，尚非不可能因此而將
      之提供予他人使用。是被告2 人此部分所辯，亦難認可採
      。
    5.綜上各點所述，足認被告2 人上開辯解，顯屬事後卸責之
      詞，均不足採信。
（三）按刑法上之故意，分為直接故意（確定故意）與間接故意
      （不確定故意），行為人對於構成犯罪之事實，明知並有
      意使其發生者，為直接故意；行為人對於構成犯罪之事實
      ，預見其發生而其發生並不違背其本意者，為間接故意。
      且幫助犯之成立，以行為人主觀上認識被幫助者正欲從事
      犯罪或係正在從事犯罪，且該犯罪有既遂之可能，而其行
      為足以幫助他人實現構成要件者，即具有幫助故意，並不
      以行為人確知被幫助者係犯何罪名為必要。又金融機構之
      帳戶為個人理財之工具，為便利大眾使用此一理財工具，
      以資活絡資金供需，對於申請開設金融帳戶並無設有任何
      特殊之限制，一般民眾皆能自由申請開戶，並得同時在不
      同金融機構申請多數存款帳戶使用，乃眾所周知之事實，
      依一般人之社會生活經驗，倘係經由合法管道之收入或支
      出，其於金融機構帳戶之存放及提領，本可自行向金融行
      庫開立帳戶後使用，殊無大費周章使用他人帳戶之必要，
      況且近來類如刮刮樂、退稅轉帳等詐騙案件層出不窮，詐
      騙集團多利用人頭帳戶做為出入帳戶，不僅廣為媒體所披
      載，亦經政府各機關一再宣導提醒注意，尤以現今各地金
      融機構所設自動提款機莫不設定轉帳之警示畫面，或張貼
      警示標語，促請使用大眾注意，衡諸目前社會以電視、報
      紙甚至網路等管道流通資訊之普及程度，以及使用自動提
      款機從事提款、轉帳交易之頻繁，苟見有陌生人不思以自
      己名義申請開立帳戶，反而向不特定人蒐集或收購他人之
      金融機構帳戶使用，帳戶所有人焉能安心將其帳戶交付收
      購帳戶之人，而絲毫未加懷疑其收購或取得帳戶之目的即
      在於詐取他人財物？由此顯見被告2 人對於該姓名、年籍
      不詳之成年人及其所屬之詐欺集團成員係將上開王○宇、
      王○姿之帳戶用以實施詐欺犯行，當可預見，且渠等對於
      該姓名、年籍不詳之成年人及其所屬之詐欺集團成員利用
      上開王○宇、王○姿之帳戶向他人詐取財物，並無違背渠
      等本意，是以被告2 人主觀上應具有幫助他人詐取財物之
      不法犯意甚明。綜上所述，被告2 人前開所辯，顯係事後
      卸責之詞，均不足採信，本件事證已臻明確，被告2 人幫
      助詐欺取財犯行均堪以認定。
二、論罪：
（一）被告2 人提供帳戶及提款卡（含密碼）予他人供詐欺取財
      匯款使用，雖並未參與詐欺取財構成要件之行為，然其顯
      係以幫助之意思，參與詐欺取財構成要件以外之行為，為
      幫助犯，故核被告2 人所為，均係犯刑法第30條第1 項、
      第339 條第1 項之幫助詐欺取財既遂罪。辯護人雖為被告
      2 人辯護稱：王○姿帳戶部分，被害人匯入之款項並未被
      領取，即便構成犯罪，應認係幫助詐欺未遂云云，然查：
      被害人王嘉慧遭詐騙後，轉帳匯入上開王○姿帳戶之款項
      確已遭詐騙集團成員提領一空，有上開王○姿帳戶之歷史
      交易清單在卷可稽，而被害人葉曉萍於99年3 月19日遭詐
      騙而轉帳匯款至王○姿帳戶後，雖該帳戶嗣於99年3 月20
      日遭列為警示帳戶，於99年4 月2 日遭強制凍結，詐騙集
      團成員因而未能領取，然被害人葉曉萍遭詐騙而依指示於
      99年3 月19日轉帳匯款至上開王○姿之帳戶時，該等款項
      即已處於詐騙集團成員之管領中，詐騙集團成員隨時可前
      往提領該等款項，應認詐騙集團之詐騙行為業已既遂，自
      不得以該帳戶嗣後遭警示凍結，未及取出贓款，而認係詐
      欺未遂，是被告2 人此部分所為，應屬幫助詐欺既遂，辯
      護意旨容有誤會，附此敘明。又被告2 人所辯王○宇、王
      ○姿之上開帳戶存摺及提款卡（含密碼）係放置在機車置
      物箱內遭竊云云，顯不足採，業如前述，而本案復無其他
      證據證明被告2 人係分開2 次將上開王○宇、王○姿之帳
      戶存摺及提款卡（含密碼）交給詐騙集團成員，參以被告
      2 人係辯稱同時失竊云云，本院認被告2 人應係1 次將上
      開2 帳戶之存摺及提款卡（含密碼）交予詐騙集團成員始
      較合理，是臺灣彰化地方法院檢察署99年度偵字第7952
      號移送併辦意旨書所載被告王孝慈幫助詐欺之犯行（即提
      供王○姿之上開帳戶存摺及提款卡《含密碼》予詐騙集團
      行騙王佳慧、葉曉萍部分），與本件聲請簡易判決處刑書
      犯罪事實欄所載犯行（即提供王○宇之上開帳戶存摺及提
      款卡《含密碼》予詐騙集團行騙謝婷如、簡嘉瑩部分）具
      裁判上一罪關係，本院自應併為審理；至於移送併案意旨
      雖僅就被告王孝慈提供王○姿之上開帳戶之存摺及提款卡
      （含密碼）予詐騙集團行騙王佳慧、葉曉萍部分移送併案
      審理，然查被告2 人係一起以1 交付行為提供上開王○宇
      、王○姿之帳戶存摺及提款卡（含密碼）予詐騙集團成員
      ，業如前述，是被告林慧珍所為提供王○姿帳戶存摺及提
      款卡（含密卡）予詐騙集團行騙王佳慧、葉曉萍部分，因
      與其提供王○宇之上開帳戶存摺集、提款卡及密卡予詐騙
      集團行騙謝婷如、簡嘉瑩部分，具有為裁判上一罪之關係
      ，本院自得併予審理。從而，被告2 人係以1 行為交付王
      ○宇、王○姿之上開帳戶予不詳姓名、年籍成年人，幫助
      該人所屬詐欺集團成員分別對被害人謝婷如、簡嘉瑩、王
      嘉慧、葉曉萍等人為詐欺取財，渠等以1行為觸犯4個基本
      構成要件相同之幫助詐欺罪名，構成同種想像競合犯，依
      刑法第55條前段之規定，從重論以1個幫助詐欺取財既遂
      罪；且因渠等係一同幫助他人犯罪，而非與詐欺正犯共同
      實施詐欺犯行，爰不另論以共同幫助犯。又被告2人係幫
      助他人犯罪，均應依刑法第30條第2項之規定，減輕其刑
      。
（二）原審判決論以被告2 人幫助犯詐欺取財罪刑，固非無見，
      然查：(一)原審未及審酌本案被告2 人於99年2 月22至26日
      起至同年3 月18日之前某日交付王○宇之帳戶存摺及提款
      卡（含密碼）予詐騙集團成員時，亦同時交付王○姿之帳
      戶存摺及提款卡（含密碼），並致被害人王佳慧、葉曉萍
      受騙匯款至王○姿之上開帳戶之事實；(二)臺灣彰化地方法
      院檢察署檢察官聲請簡易判決處刑之案號為「99年度偵字
      第4542號」，原判決案由欄誤載為「99年度偵緝字第196
      號」，均有未洽，至於被告2 人以上開王○宇、王○姿之
      帳戶存摺及提款卡（含密碼）均係遭竊，應為渠等無罪之
      判決為由提起上訴，雖無理由，然原判決既有上開違誤，
      自應將原審判決撤銷改判。爰審酌被告2 人任意提供帳戶
      予不法份子使用，且渠等所提供帳戶非惟幫助詐騙者遂行
      詐財目的，同時使詐欺者得以隱匿其真實身分，減少遭查
      獲之風險，愈使其肆無忌憚，加深犯罪之猖獗，致使社會
      經濟遭受重大危害，及被告王孝慈曾有違反麻醉藥品管理
      條例之前科、被告2 人犯後不知坦認犯行，態度難認良好
      等一切情狀，分別量處如主文第2 項、第3 項所示之刑，
      並均依刑法第41條第1 項前段之規定諭知易科罰金之折算
      標準，以資懲儆。
據上論斷，應依刑事訴訟法第455 條之1 第1 項、第3 項、第36
9 條第1 項前段、第364 條、第299 條第1 項前段，刑法第339
條第1 項、第30條第1 項前段、第2 項、第55條、第41條第1 項
前段，刑法施行法第1 條之1 ，判決如主文。
本案經檢察官賴政安到庭執行職務。
中    華    民    國   100    年    10    月    25    日
                  刑事第六庭    審判長法  官  葛永輝
                                      法  官  黃齡玉
                                      法  官  黃玉琪
以上正本證明與原本無異。
本件不得上訴。
中    華    民    國   100    年    10    月    25    日
                                      書記官  林玟君
附錄本案論罪科刑法條全文：
中華民國刑法第339條
（普通詐欺罪）
意圖為自己或第三人不法之所有，以詐術使人將本人或第三人之
物交付者，處 5 年以下有期徒刑、拘役或科或併科 1 千元以下
罰金。
以前項方法得財產上不法之利益或使第三人得之者，亦同。
前二項之未遂犯罰之。